【裁判字號】    98,重訴,483
【裁判日期】    990115
【裁判案由】    侵權行為損害賠償
【裁判全文】
臺灣板橋地方法院民事判決             98年度重訴字第483號
原      告  甲○○
原      告  丙○○
共      同
訴訟代理人  乙○○
被      告  丁○○
上列當事人間請求侵權行為損害賠償事件，經本院於民國98年12
月31日言詞辯論終結，判決如下：
    主  文
被告應給付原告甲○○新台幣壹仟肆佰貳拾萬貳仟伍佰貳拾貳元
，給付原告丙○○新台幣參拾貳萬伍仟捌佰柒拾肆元，及均自民
國98年9月4日起至清償日止，按週年利率百分之5計算之利息。
原告其餘之訴駁回。
訴訟費用由被告負擔百分之三十三，由原告丙○○負擔百分之一
，餘由原告甲○○負擔。
    事實及理由
一、本件被告經合法通知，未於言詞辯論期日到場，核無民事訴
    訟法第386條所列各款情形，爰依原告之聲請，由其一造辯
    論而為判決。
二、原告主張：被告於民國97年9月29日13時10分許，駕駛車牌
    號碼為2N-1381號自用小客車，搭載原告甲○○與丙○○，
    沿國道三號公路由南向北行駛，於行經北上86.9公里處內側
    車道時（行政區屬新竹縣芎林鄉），適遇薔蜜颱風來襲，大
    雨視線不佳及路面潮溼積水，被告本應注意汽車在高速公路
    行經大雨視線不佳或其他特殊狀況路段，致能見度甚低時，
    其時速應低於40公里或暫停路肩，並顯示危險警告燈，且應
    注意車前狀況及兩車併行之間隔，並隨時採取必要之安全措
    施，而依當時情況，並無不能注意之情事，竟疏不注意，仍
    未減速慢行冒然以時速90公里至100公里之高速行駛，致所
    駕車輛因天雨路滑及操控失當，撞擊外側護欄並衝至路肩邊
    坡，原告甲○○因而受有第四頸椎骨折、頸椎第四、五節椎
    間盤移位、頭部外傷併頭皮至臉部撕裂傷及鼻血之傷害，並
    因第四頸椎骨折之傷害而致四肢癱瘓，原告丙○○則受有臉
    部擦傷合併左眉側撕裂傷約三公分及頭部骨折、左手第四指
    擦挫傷、左腳踝擦傷挫傷約三乘以一公分之傷害。被告應對
    其過失不法侵害原告二人之身體，對原告二人負損害賠償責
    任。原告甲○○受有下列損害：(1)醫療費新台幣（下同）
    453429元。(2)勞動能力損失00000000元。(3)已支付及未來之
    看護費0000000元。(4)輪椅、氣墊床、氣墊座、電動床、便
    盆椅共64800元。(5)已支出之救護車費用10320元及往返醫院
    之交通費0000000元。(6)已支出之三餐及雜支費160000元。
    (7)預估原告甲○○及外籍看護未來38年之三餐費用0000000
      元。(8)預估原告甲○○未來38年之雜支0000000元(9)慰撫
      金500萬元。共計00000000 元。原告丙○○受有下列損害
    ：(1)醫藥費25874元。(2)不能工作損失265093元。(3)慰撫金
    709033元。共計100萬元。並聲明：被告應給付原告甲○○
    00000000元，給付原告丙○○100萬元，及均自起訴狀繕本
    送達翌日起至清償日止，按週年利率百分之5計算之利息。
三、被告方面：
    被告未於言詞辯論期日到場，亦未提出準備書狀作何聲明或
    陳述。
四、原告主張被告過失傷害之事實，業據被告於警詢、偵查及刑
    事庭審理中自白不諱，核與原告於警詢及偵查中之指訴相符
    ，復有道路交通事故調查報告表、道路交通事故現場圖、處
    理員警所拍攝之現場相片二十四幀、東元綜合醫院診斷證明
    書及長庚紀念醫院診斷證明書附於臺灣新竹地方法院檢察署
    97年度偵字第7844號偵查卷足參，經調閱查明，堪信原告主
    張為真實。
五、按「汽車行駛高速公路及快速公路，應依速限標誌指示。但
    遇有濃霧、濃煙、強風、大雨或其他特殊狀況，致能見度甚
    低時，其時速應低於四十公里或暫停路肩，並顯示危險警告
    燈」，高速公路及快速公路交通管制規則第5條第1項有明文
    可循，被告駕車行駛於高速公路時自應依上開規定而為注意
    ，事發當時被告並無身體、精神障礙異常或其他外力障礙致
    無法依上規定盡其注意義務之情形，乃其在明知颱風來襲致
    大雨視線不佳及路面潮溼積水之狀況下，仍未減速慢行而猶
    冒然以時速90公里至100公里之高速行駛，致所駕車輛因天
    雨路滑及操控失當而撞擊外側護欄並衝至路肩邊坡，被告對
    於本件交通事故之發生自有過失。原告所受傷害與被告之過
    失行為間，有相當因果關係，被告應對原告身體受侵害負賠
    償責任。
六、茲就原告甲○○請求賠償之項目，審酌如下：
  (1)醫療費453429元：
    原告甲○○主張：自車禍迄今，共計支出醫藥費453429元等
    情，惟查原告所提之醫藥費單據有部分重複，經扣除重複部
    分，金額應為445000元，經核其醫療項目均屬必要，故就
    445000元之請求，為有理由，應予准許。
  (2)勞動能力損失00000000元：
    原告主張：原告原從事室內裝潢，月入有10萬至15萬元之間
    ，因本件車禍造成四肢癱瘓，喪失勞動能力，算至65歲退休
    ，尚有28年，以國人平均年所得470513元計算，原告應得請
    求00000000元（470513x28=00000000）等情。經查：參諸最
    高法院61年台上字第1987號判例：「身體或健康受侵害而減
    少勞動能力者，其減少及殘存能力之價值，不能以現有收入
    為準，蓋現有收入每因特殊因素之存在，而與實際所餘勞動
    能力不能相符，現有收入高者，一旦喪失其職位，未必能自
    他處獲得同一待遇，故所謂減少及殘存能力之價值應以其能
    力在通常情形下可能取得之收入為標準」，因此被害人因身
    體或健康受侵害，以致喪失或減少勞動能力本身，即為損害
    ，並不以其實際薪資所得有所失始為損害，先予敘明。原告
    甲○○高職畢業，從事室內裝潢，依一般客觀情形觀察，至
    少仍可從事一般勞動工作，而獲得行政院勞工委員會公布之
    一般勞工基本工資，至其主張之65歲為止。查一般勞工基本
    工資自96年7月1日起調漲為17280元，原告甲○○60年2月10
    日生，四肢癱瘓，有診斷證明足憑，損失百分之百之勞動能
    力，據以計算原告甲○○之勞動能力減損之金額為：自97年
    9月29日起至言詞辯論終結日即98年12月31日止，共1年3月
    又2日，已屆期之勞動能力損失為260352元【17280x100%x(1
    5+2/30)=260352】。再自言詞辯論終結日翌日即99年1月1日
    起至原告年滿65歲之125年2月10日止共26年又41天，即
    26.11年），尚未屆期之勞動能力損失金額為0000000元[172
    80x12x16.00000000（此為26年之霍夫曼係數）+17280x12x0
    .11x（17.00000000-00.00000000）]=0000000 （小數點以
    下四捨五入）總計原告甲○○之勞動能力減少金額為
    0000000元（260352 +0000000=0000000）。是原告甲○○請
    求勞動能力損失0000000元，洵屬有據，應予准許。逾此範
    圍之請求，為無理由，應予駁回。
  (3)已支付及未來之看護費0000000元：
    原告主張：依我國行政院主計處統計之我國男性平均壽命75
    歲，是原告甲○○出車禍時37歲，尚有38年餘命，以原告已
    支出之看護費有三筆，第一筆每日2100元，共45天，計
    94500元，第二筆每日2000元，共90天，共18萬元，第三筆
    為雇請外籍看護，每月實領薪資加上仲介費、代付外勞銀行
    貸款利息、就業安定費、健保費共計20754元，已付10個月
    ，共207540元。又原告尚有38年餘命，是以每月20754元計
    算，未來之看護費用為0000000元，故總計為0000000元等情
    。經查，就原告已支出之看護費94500元、18萬元、207540
    元，業據原告提出照護合約書、收據、中華民國居留證、薪
    資存摺、銀行繳款通知函、就業安定費繳款書、健保費收據
    為證，堪信為真。又依96年臺灣地區簡易生命表，零歲平均
    餘命為男性75.44歲。原告60年2月10日生，原告已支付看護
    費至98年12月止，是自99年1月1日起的看護費，以每月
    20754元計算，並以原告甲○○於99年1月1日尚有36年之餘
    命，依霍夫曼公式一次給付，共計0000000元[20754x12x20.
    0000000（此為36年之霍夫曼係數）]=0000000。綜上，原告
    甲○○得請求看護費用為0000000元（94500+180000+207540
    +0000000=0000000）。逾此範圍之請求，為無理由，應予駁
    回。
  (4)輪椅、氣墊床、氣墊座、電動床、便盆椅共64800元：
    經查，依原告所提之發票，統計上開支出共為63800元，應
    予准許，逾此範圍之請求，為無理由，應予駁回。
  (5)已支出之救護車費用10320元及未來往返醫院之交通費00000
    00元：
    就原告請求已支出之救護車費用10320元，業據原告提出收
    據為證，堪信為真。另原告主張：未來自永和至桃園長庚就
    診及復建，每週須三次，一次往返至少1000元，原告尚有38
    年餘命，請求38年之交通費共0000000元等情，經查，依原
    告所提之醫藥費單據，並無原告每週自永和至桃園長庚就診
    及復建三次之記錄，而原告曾至臺大醫院復建，臺大醫院距
    原告所住之永和亦近，則以永和頂溪至臺大醫院之計程車資
    單程約150元計算（見本院卷），自99年1月起每週三次，36
    年共978937元（150x2x3x52x20.0000000（此為36年之霍夫
    曼係數）=978937）。綜上，原告得請求989257元（
    10320+978937=989257）
  (6)已支出之原告及外籍看護之三餐及雜支費160000元：
    原告主張：因本件車禍成四肢癱瘓，需購買看護墊、紙尿褲
    、溼紙巾、尿袋、尿套、嬰兒膠帶等清潔用品，每個月須支
    出5千至8千元左右，加上原告及外籍看護之三餐，已支出16
    萬元等情，經查，因原告所提之發票，有許多張發票未記載
    購買之品名，原告亦不記得所購買者為何，因而以有記載品
    名之發票為計算，核計已支出之雜支費為11832元。原告又
    請求原告及外籍看護之三餐費用，惟原告若不發生車禍亦需
    支出自己之伙食費，是關於自己之三餐費用，並非因本件車
    禍所生，此部分之請求，為無理由，不應准許。而就支付外
    籍看護三餐之部分，可認為是因本件車禍所生之費用，原告
    得請求賠償。參酌目前物價，每餐花費70元，應為合理之費
    用，外籍看護已服務10個月，故至98年12月止，已支出之三
    餐費用為63000元（70x3x30x10=63000）。是原告得請求賠
    償已支出之雜支費11832元及外籍看護三餐費63000元。
  (7)預估原告甲○○及外籍看護未來38年之三餐費用0000000元
    ：
    原告請求未來之三餐費用，惟原告若不發生車禍亦需支出伙
    食費，是此三餐費用，並非因本件車禍所生，此部分之請求
    ，為無理由，不應准許。至於原告請求因雇請外籍看護須支
    出外籍看護之三餐費用乙節，可認為是因本件車禍所生之費
    用，原告得請求賠償。自99年1月1日起之外籍看護三餐費，
    以每餐70元計算，並以原告甲○○於99年1月1日尚有36年之
    餘命，依霍夫曼公式一次給付，共計0000000元[70x3x365x2
    0.0000000（此為36年之霍夫曼係數）]=0000000。是原告得
    請求36年之外籍看護三餐費用0000000元。
  (8)預估原告甲○○未來38年之雜支0000000元：
    原告得請求賠償已支出之雜支費11832元，已如前述，該金
    額係統計自97年9月29日起至98年10月8日止之花費，故平
    均每月約1000元，查原告甲○○自99年1月1日起的雜支費，
    以每月1000元計算，並以原告甲○○於99年1月1日尚有36年
    之餘命，依霍夫曼公式一次給付，共計251009元[1000x12x2
    0.0000000（此為36年之霍夫曼係數）]=251009。是原告得
    請求36年之雜支費251009元。
  (9)慰撫金：
    原告主張：原告甲○○高職畢業，原從事裝潢業，正值壯年
    ，卻因本件車禍四肢癱瘓，須長年臥病在床，日常生活無法
    自理，經多次住院，日後仍要長期復健，所受非財產上之損
    害甚鉅，請求慰撫金500萬元等情。經查：原告甲○○癱瘓
    在床，終身須他人照料生活，精神上自受有痛苦，得請求慰
    撫金。又查原告甲○○在車禍前從事裝潢業，名下無不動產
    （見稅務電子閘門財產所得調件明細表），被告高中畢業（
    見警訊筆錄），名下無不動產（見稅務電子閘門財產所得調
    件明細表），爰審酌兩造之身分、資力、原告所受痛苦程度
    等情，認原告甲○○請求300萬元之慰撫金為適當。
  (10)綜上，原告甲○○得請求醫藥費445000元、勞動能力損失
    0000000元、看護費0000000元、輪椅、氣墊床、氣墊座、電
    動床、便盆椅共63800元、救護車及未來交通費989257元、
    已支出雜支費11832元、已支出外籍看護之三餐費63000元、
    、未來外籍看護之三餐費0000000元、未來雜支費251009元
    、慰撫金300萬元，共計00000000元。
七、茲就原告丙○○請求賠償之項目，審酌如下：
    (1)醫藥費25874元：
      此部分業據原告提出醫藥費單據為證，經核屬醫療上必要
      支出，此部分請求為有理由，應予准許。
    (2)不能工作損失265093元：
      此部分未據原告提出請假及扣薪證明，且原告自承在車禍
      發生前二個月已離職，原告亦未能提出須休養一年不能工
      作之證明，是原告此部分之請求，洵屬無據，不能准許。
    (3)慰撫金709033元：
      原告丙○○於車禍時已懷孕，但因車禍造成流產，並受有
      臉部擦傷合併左眉側撕裂傷約三公分及頭部骨折、左手第
      四指擦挫傷、左腳踝擦傷挫傷約三乘以一公分之傷害，精
      神上自受有痛苦，爰請求慰撫金709033元等情。經查：原
      告丙○○於車禍時已懷孕，但因車禍造成流產，頭部並有
      受傷，精神上自受有痛苦，得請求慰撫金。又查原告丙○
      ○在車禍前為專櫃小姐，月入約2萬元左右，名下無不動
      產（見稅務電子閘門財產所得調件明細表），被告高中畢
      業（見警訊筆錄），名下無不動產（見稅務電子閘門財產
      所得調件明細表），爰審酌兩造之身分、資力、原告所受
      痛苦程度等情，認原告丙○○請求30萬元之慰撫金為適當
      。
    (4)綜上，原告丙○○得請求醫藥費25874元及慰撫金30萬元
      。
八、又按保險人依強制汽車責任保險法規定所為之保險給付，視
    為被保險人損害賠償金額之一部分，被保險人受賠償請求時
    ，得扣除之，強制汽車責任保險法第32條定有明文。經查，
    原告甲○○就四肢癱瘓部分，已領取強制汽車責任保險金
    150萬元，就醫藥費支出部分，領得保險金20萬元，此為原
    告所自承，是170萬元應自原告甲○○請求之賠償金額中扣
    除。經扣除後，原告甲○○得請求被告給付00000000元。
九、綜上，原告甲○○請求被告給付00000000元，原告丙○○請
    求被告給付325874元，及均自起訴狀繕本送達翌日即98年9
    月4日起至清償日止按年息百分之五計算之利息，為有理由
    ，應予准許。逾此範圍之請求，為無理由，應予駁回。
十、結論：原告之訴為一部有理由，一部無理由，依民事訴訟法
    第385條第1項前段、第79條，判決如主文。
中    華    民    國    99    年    1    月    15     日
                  民事第三庭    法  官  陳映如
以上正本係照原本作成
如對本判決上訴，須於判決送達後20日內向本院提出上訴狀
中    華    民    國    99    年    1     月    15    日
                            書記官  李錦輝

司法院資訊處製作；財團法人民間司法改革基金會備份。
